---
title: "Efektivní a přehledná práce s daty <br />v prostředí jazyka R"
subtitle: "Workshop: konference EJ NOK 2020"
author: "Petr Bouchal"
date: 5. listopadu 2020
output:
  xaringan::moon_reader:
    css: [xaringan-themer.css, custom.css]
    lib_dir: libs
    yolo: false
    mathjax: NULL
    seal: true 
    nature:
      ratio: 16:9
      highlightStyle: github
      highlightLines: true
      countIncrementalSlides: false
      titleSlideClass: [bottom, left, inverse]
---

```{r setup, include=FALSE}
options(htmltools.dir.version = FALSE)
knitr::opts_chunk$set(fig.retina = 3, echo = F,
                      warning = F,
                      dev = "ragg_png",
                      fig.showtext = T,
                      message = F)
library(fontawesome)
library(tidyverse)
library(pragr)
library(ptrr)
library(ragg)

ptrr::set_geom_defaults()
update_geom_defaults("rect", list(fill = "blue"))

```

```{r xaringan-themer, include=FALSE, warning=FALSE}
library(xaringanthemer)
style_mono_accent(
  base_color = "#0000ff",
  header_font_google = google_font("IBM Plex Sans"),
  text_font_google   = google_font("IBM Plex Sans"),
  code_font_google   = google_font("IBM Plex Mono"),
  table_row_even_background_color = "fff"
)
```

```{r fonts, include=FALSE}
sysfonts::font_add_google("IBM Plex Sans", "Roboto")
sysfonts::font_add_google("IBM Plex Sans Condensed", "Roboto Condensed")
```

```{r meta, echo=F}
library(metathis)
meta() %>%
  meta_general(
    description = "Přehled nástrojů v prostředí R pro využití otevřených dat, mj. ČSÚ, Státní pokladny MF, Eurostatu a OECD",
    generator = "xaringan and remark.js"
  ) %>% 
  meta_name("github-repo" = "petrbouchal/petrbouchal.github.io") %>% 
  meta_social(
    title = "Jak se dostat k českým otevřeným datům v R",
    url = "https://petrbouchal.github.io/slides/pssau2020-07/index.html",
    image = "https://petrbouchal.github.io/slides/pssau2020-07/twitter_card.png",
    image_alt = "První slide prezentace o využití otevřených dat v R",
    og_type = "website",
    og_locale = "cs_CZ",
    og_author = "Petr Bouchal",
    twitter_card_type = "summary_large_image",
    twitter_creator = "@petrbouchal"
  ) %>% 
  include_meta()
```

class: left, middle, inverse

# Proč tu jsme: cíle pro dnešek

---
class: left, top

.large[
 1\. Ujasnit si, kdy a proč použít na data programovací jazyk (R)
]


--

.large[
 2\. Naučit se vyznat se v R a RStudiu
]


--

.large[
 3\. Poznat nástroje na práci s daty
]


--

.large[
 4\. Poznat nástroje na tvorbu výstupů
]

--

.large[
 5\. Vědět, kde a jak se učit další věci
]

---

class: left, middle, inverse

# Jak na to půjdeme

---
class: left, top

.large[
1\. Motivace
]

--

.large[
2\. Stavební kameny
]

--

.large[
3\. Ukázkový projekt
]

--

.large[
4\. Další zdroje
]


---

class: left, middle, inverse

# Motivace: proč na data s kladivem

---

class: center, middle

.large[

[petrbouchal.xyz/eval2020](https://petrbouchal.xyz/eval2020)

]

---

class: left, middle, inverse

# Stavební kameny

---
class: left, top

.large[
1\. R a RStudio: prostředí
]

--

.large[
2\. Základní funkce a operace
]

--

.large[
3\. Práce s tabulkovými daty
]

--

.large[
4\. Nástroje na tvorbu výstupů
]

---
class: left, top

.large[
**1\. R a RStudio: prostředí**

2\. Základní funkce a operace

3\. Práce s tabulkovými daty

4\. Nástroje na tvorbu výstupů
]
---











---
class: inverse, middle, center

.large[

(Tato prezentace je také reprodukovatelná: Viz [<span style="text-decoration: underline; color: #fff">kód</span>](https://github.com/petrbouchal/eval2020/blob/main/docs/slides/index.Rmd).)

Prezentaci samotnou najdete na [petrbouchal.xyz/eval2020/slides](https://petrbouchal.xyz/eval2020/slides).

]

---
class: inverse, bottom, right
layout: false

.large[
<a href="https://twitter.com/petrbouchal">`r fa("twitter", fill = "white")`</a> <a href="https://github.com/petrbouchal">`r fa("github", fill = "white")`</a> <a href="https://linkedin.com/in/petrbouchal">`r fa("linkedin", fill = "white")`</a> petrbouchal

pbouchal@gmail.com

]





