---
title: 'Poklesy mobility podle dat Google Mobility'
author: "Workshopper"
date: "11. listopadu 2020"
output:
  word_document: default
  html_document: default
---


```{r setup, include=FALSE}
knitr::opts_chunk$set(echo = FALSE, warning = F, message = F, dpi = 300)

library(tidyverse)
library(lubridate)
library(skimr)
library(writexl)

Sys.setlocale(category = "LC_ALL", "cs_CZ.UTF-8") # výchozí čeština pro formátování, závisí na operačním systému
```

```{r stazeni-dat, eval=F}
download.file("https://www.gstatic.com/covid19/mobility/Region_Mobility_Report_CSVs.zip",
              destfile = "x.zip")
unzip("x.zip", exdir = "data-zdroje/google/")
```


```{r nacteni-dat}
googledata <- read_csv("data-zdroje/google/2020_CZ_Region_Mobility_Report.csv")
```

```{r uprava-dat}

# přeneseno ze skriptu 02_tabulkova-data-reseni.R

gd <- googledata %>%
  select(-sub_region_2, -metro_area, -census_fips_code,
         -country_region, -country_region_code) %>%
  rename(kraj_nazev = sub_region_1,
         kraj_kod_iso = iso_3166_2_code) %>%
  replace_na(replace = list(kraj_nazev = "Celá ČR"))
```

```{r}
rm(googledata)
```

```{r nastavit-cutoff-datum}

# datum, které se používá všude níže pro filtrování záznamů

cutoff_date <- as.Date("2020-10-01")
```


```{r nacteni-kraje-cesky}

# načtení a úprava tabulky s českými názvy a kódy krajů
# přeneseno ze skriptu 02_tabulkova-data-reseni.R

kraje_cesky <- read_csv("data-zdroje/prevodnik-kraju.csv", col_types = cols(.default = "c"))
kraje_cesky <- kraje_cesky %>%
  rename(kraj_nazev_cz = kraj_nazev)
```


```{r dlouh-data}

# transformace dat do dlouhé formy pro grafy
# přeneseno ze skriptu 02_tabulkova-data-reseni.R

gd_dlouhe <- gd %>%
  pivot_longer(cols = ends_with("baseline"),
               values_to = "zmena",
               names_to = "kategorie") %>%
  mutate(kategorie = str_remove(kategorie, "_percent_change_from_baseline")) %>%
  mutate(kategorie_cz =
           recode(kategorie,
                  retail_and_recreation = "Obchody a rekreace",
                  grocery_and_pharmacy = "Potraviny a lékárny",
                  parks = "Parky",
                  transit_stations = "Stanice veř. dopravy",
                  workplaces = "Pracoviště",
                  residential = "Obydlí")) %>% 
  left_join(kraje_cesky, by = c(kraj_kod_iso = "iso_3166_2_code")) %>% 
  replace_na(list(kraj_nazev_cz = "Celá ČR"))
```


# Průběh mobility v celé ČR

```{r casova-rada}
gd_dlouhe_cr <- gd_dlouhe %>%
  filter(kraj_nazev == "Celá ČR")

ggplot(gd_dlouhe, aes(x = date, y = zmena, colour = kategorie_cz)) +
  # geom_line(aes(x = date, y = zmena, colour = kategorie_cz)) +
  facet_wrap(facets = vars(kategorie_cz)) +
  geom_smooth(method = "loess") +
  geom_hline(yintercept = 0) +
  theme(legend.position = "none")
```

```{r nej-propad}

# najít kategorii, která ke poslednímu dostupnému dni nejvíc poklesla, i o kolik

nejvetsi_propad <- gd_dlouhe_cr %>% 
  ungroup() %>% 
  filter(date ==  max(date)) %>% 
  filter(zmena == min(zmena, na.rm = T))
```

Celorepublikově ke dni `r nejvetsi_propad$date` nejvíc poklesla mobilita v kategorii lokalit `r nejvetsi_propad$kategorie_cz`, a to o `r abs(nejvetsi_propad$zmena)` % oproti normálnímu stavu.

\newpage

# Přehled poklesu mobility: průměr od `r format(cutoff_date, "%d. %b %Y")`

Průměrné poklesy podle krajů a typu lokality.

```{r prumery}

# přeneseno ze skriptu 02_tabulkova-data-reseni.R
# výpočet a zobrazní průměrných propadů

prumery <- gd_dlouhe %>%
  filter(date > cutoff_date) %>%
  mutate(kraj_nazev = fct_reorder(kraj_nazev, -zmena, mean, na.rm = T)) %>%
  group_by(kraj_nazev, kategorie_cz, 
           kraj_nazev_cz, nuts_kod) %>%
  summarise(prumer = mean(zmena, na.rm = T))

ggplot(prumery, aes(y = kraj_nazev_cz, x = prumer)) +
  geom_col() +
  facet_wrap(facets = vars(kategorie_cz)) +
  labs(title = str_glue("Průměrné poklesy mobility od {format(cutoff_date, '%d. %b %Y')}"),
       subtitle = "podle krajů a kategorií lokality",
       caption = "Zdroj: data Google Mobility",
       x = NULL, y = NULL)
```


```{r obchod}

# převzato ze skriptu 02_tabulkova-data-reseni.R

min_obchod <- gd %>%
  filter(date > cutoff_date & date != "2020-10-28" & date != "2010-09-28") %>%
  rename(obchod = retail_and_recreation_percent_change_from_baseline) %>%
  group_by(kraj_nazev) %>%
  filter(obchod == min(obchod)) %>%
  select(date, kraj_nazev, obchod) %>%
  ungroup() %>%
  arrange(obchod)
```

# Pokles mobility: obchod a rekreace

Dny s největším poklesem podle krajů.

Od `r format(cutoff_date, "%d. %b %Y")`, svátky vyjmuty.

```{r tabulka}

# funkce na formátování tabulky

knitr::kable(min_obchod %>% 
               rename(Datum = date, Kraj = kraj_nazev, `Pokles mobility do obchodů` = obchod))
```

# Práce z domova

```{r mapa}

# balík zprostředkovávající geografické data od ČÚZK

kraje_geo <- RCzechia::kraje()


kraje_geo %>%
  # propojení geografických dat a našich průměrů
  left_join(prumery, by = c("KOD_CZNUTS3" = "nuts_kod")) %>%
  filter(kategorie_cz == "Pracoviště") %>% # zajímají nás jen pracoviště
  ggplot() +
  # geom_sf: geometrické zobracení geogradfických dat (balík sf)
  geom_sf(aes(fill = prumer), colour = "white") +
  theme_void() +
  labs(title = "Pokles mobility na pracoviště",
       subtitle = str_glue("Průměr od {format(cutoff_date, '%d. %b %Y')}"),
       fill = "Pokles oproti\n normálnímu stavu") +
  scale_fill_viridis_c()
```

# Zdroj dat

Data pochází ze [sady Google Mobility pro ČR](https://www.google.com/covid19/mobility/) a byla stažena `r format(Sys.time(), "%d. %b %Y %H:%M")`.

```{r save-data}
write_xlsx(gd_dlouhe, "data-vystup/kraje_mobilita.xlsx")
# write_csv2 zapisuje soubory vhodnější pro načtení v českém Excelu
write_csv2(gd_dlouhe, "data-vystup/kraje_mobilita.csv")
```

